【裁判字號】    97,訴,615
【裁判日期】    970613
【裁判案由】    毒品危害防制條例
【裁判全文】
臺灣士林地方法院刑事判決               97年度訴字第615號
公  訴  人  臺灣士林地方法院檢察署檢察官
被      告  甲○○
上列被告因違反藥事法等案件，經檢察官提起公訴（96年度偵字
第13243 號、97年度毒偵字第834 號），被告於準備程序就被訴
事實為有罪之陳述，本院合議庭裁定由受命法官獨任依簡式審判
程序審理，並判決如下：
    主  文
甲○○明知為禁藥而轉讓，處有期徒刑陸月，減為有期徒刑參月
。又施用第二級毒品，處有期徒刑參月，扣案之吸食器壹組沒收
。應執行有期徒刑肆月，扣案之吸食器壹組沒收。
    事  實
一、甲○○明知第二級毒品甲基安非他命（公訴人已於本院準備
    程序更正毒品名稱如上），係行政院衛生署公告查禁之禁藥
    ，因朋友李明賢（另由警方移送檢察官偵辦）向其索取甲基
    安非他命以供施用，竟於民國95年10月間某日，在臺北縣淡
    水鎮○○街122 號5 樓住處，無償轉讓約0.1 公克之禁藥甲
    基安非他命予李明賢施用。又甲○○曾於96年間，因施用毒
    品案件，為本院裁定送觀察勒戒，於96年7 月19日因無繼續
    施用傾向執行完畢釋放出所，為臺灣士林地方法院檢察署檢
    察官以96年度毒偵字第584 號不起訴處分確定，仍不知悔改
    ，又基於施用第二級毒品甲基安非他命（公訴人已於本院準
    備程序更正毒品名稱如上）之犯意，於上開觀察勒戒執行完
    畢釋放後5 年內，再於96年10月15日晚上，在上址住處，將
    甲基安非他命置於玻璃球內燃燒吸其煙霧之方式，施用第二
    級毒品甲基安非他命1 次。嗣於96年9 月19日晚上，警方先
    逮捕李明賢（另由警方移送檢察官偵辦），再循線於同年10
    月19日下午7 時30分許，在上址住處搜索查獲甲○○，並扣
    得甲○○所有供施用第二級毒品甲基安非他命之吸食器1 組
    。
二、案經臺北縣政府警察局淡水分局報告臺灣士林地方法院檢察
    署檢察官偵查起訴。
    理  由
一、上開犯罪事實，業據被告甲○○於檢察官偵查及本院審理時
    坦承不諱，核與證人李明賢於偵查中結證之情節相符（參見
    偵查卷第39頁），而被告甲○○於96年10月19日為警查獲後
    採集其尿液送鑑定結果，有安非他命類反應（含甲基安非他
    命及安非他命反應，此為施用甲基安非他命之代謝現象），
    並有台灣檢驗科技股份有限公司96年11月5 日CH/2007/A152
    6 號濫用藥物尿液檢驗報告1 紙及被移送者姓名、代碼對照
    表1 紙在卷可憑，另有被告所有供施用第二級毒品甲基安非
    他命之吸食器1 組扣案可憑，應甚明確。再被告甲○○曾於
    96年間，因施用毒品案件，為本院裁定送觀察勒戒，於96年
    7 月19日因無繼續施用傾向執行完畢釋放出所，為臺灣士林
    地方法院檢察署檢察官以96年度毒偵字第584 號不起訴處分
    確定之事實，亦有全國施用毒品案件紀錄表及人犯在監所最
    新資料報表附卷可憑。足認被告確有轉讓約0.1 公克之甲基
    安非他命予李明賢施用之行為，並被告本身亦確有施用第二
    級毒品甲基安非他命之事實，本件事證明確，被告犯行洵堪
    認定，應依法論科。
二、按安非他命類業經行政院衛生署於69年12月8 日以衛署藥字
    第301124號公告自69年12月8 日起禁止輸入、製造，自70年
    6 月1 日起禁止販賣，並於75年7 月11日衛署藥字第597627
    號公告一概禁止使用，此有該等函文可查，自屬藥事法所規
    範之禁藥。又毒品危害防制條例第8 條第2 項之轉讓第二級
    毒品罪及藥事法第83條第1 項之轉讓禁藥罪，同有處罰之規
    定，而毒品危害防制條例第8 條第6 項規定，轉讓毒品達一
    定數量者，加重其刑至2 分之1 ，其標準由行政院定之。依
    行政院於93年1 月7 日發布之「轉讓持有毒品加重其刑之數
    量標準」第2 條規定：「轉讓、持有毒品達一定數量者，加
    重其刑至2 分之1 ，其標準如下：一、第一級毒品：淨重5
    公克以上。二、第二級毒品：淨重10公克以上。：：前項所
    稱淨重，指除去包裝後之毒品重量。」。本件被告轉讓李明
    賢甲基安非他命之數量為0.1 公克，尚未達加重刑罰之標準
    ，則毒品危害防制條例第8 條第2 項於92年7 月9 日總統令
    修正公布，於93年1 月9 日施行，該條項之轉讓第二級毒品
    罪之法定最重本刑為有期徒刑5 年，被告無法定加重其刑之
    事由，而藥事法第83條第1 項之轉讓禁藥罪，係於93年4 月
    21日修正公布，同年月23日施行，其法定最重本刑為有期徒
    刑7 年，2 者相較，後者為後法且為重罪，依法條競合關係
    ，應適用較重之後法論以藥事法第83條第1 項之轉讓禁藥罪
    。
三、核被告轉讓甲基安非他命予李明賢部分之所為，係犯藥事法
    第83條第1 項之轉讓禁藥罪。檢察官起訴書雖認被告所犯係
    毒品危害防制條例第8 條第2 項轉讓第二級毒品之罪，惟公
    訴人業於本院準備程序中已變更起訴法條為藥事法第83條第
    1 項之轉讓禁藥罪，本院即不再變更起訴法條。又被告施用
    甲基安非他命部分之所為，係犯毒品危害防制條例第10條第
    1 項之施用第二級毒品罪。被告持有甲基安非他命之低度行
    為，為轉讓之高度行為所吸收，又其於施用第二級毒品前後
    之持有毒品之低度行為為施用之高度行為所吸收，均不另論
    罪。爰審酌被告曾經觀察勒戒程序，仍無法戒除，復又觸犯
    本件施用毒品之犯行，顯示其無戒絕之決心，又其無償轉禁
    藥甲基安非他命予李明賢，不但施用毒品傷害自身健康，而
    且傷害他人健康，惟本件犯後被告已坦承犯行，態度尚屬良
    好等一切情狀，分別量處如主文所示之刑，以示懲儆。再被
    告係於96年4 月24日以前犯本件轉讓禁藥罪，此部分應依中
    華民國96年罪犯減刑條例第2 條第1 項第3 款之規定減其宣
    告刑期2 分之1 ，並與施用毒品部分定其應執行之刑。扣案
    之吸食器1 個係被告所有供施用毒品所用之工具，業據被告
    於本院審理中供承明確，乃依法宣告沒收。
據上論斷，應依刑事訴訟法第273 條之1 第1 項、第299 條第1
項前段，中華民國96年罪犯減刑條例第2 條第1 項第3 款、第7
條，藥事法第83條第1 項，毒品危害防制條例第10條第2 項，刑
法第11條前段、第51條第5 款、第38條第1 項第2 款，判決如主
文。
本案經檢察官徐名駒到庭執行職務。
中    華    民    國    97    年    6     月    13    日
                  刑事第一庭法  官  雷雯華
以上正本證明與原本無異。
如不服本判決，應於收受送達後10日內向本院提出上訴書狀，其
未敘述上訴理由者，應於上訴期間屆滿後20日內向本院補提理由
書狀（均須按他造當事人之人數附繕本）。
                            書記官  陳如玲
中    華    民    國    97    年    6     月    13    日
附錄本案論罪科刑法條全文：
藥事法第83條第1 項
明知為偽藥或禁藥，而販賣、供應、調劑、運送、寄藏、牙保、
轉讓或意圖販賣而陳列者，處7 年以下有期徒刑，得併科新臺幣
5 百萬元以下罰金。
毒品危害防制條例第10條第2項
施用第二級毒品者，處3 年以下有期徒刑。


司法院資訊處製作；財團法人民間司法改革基金會備份。
